臺灣臺中地方法院刑事裁定
111年度秩抗字第5號
抗  告  人  
即被移送人  水百合瘦身美容坊


負  責  人  王詠綺



上列抗告人即被移送人因違反社會秩序維護法案件，不服本院臺
中簡易庭於民國111年6月30日所為第一審裁定（111年度中秩字
第34號，移送案號：臺中市政府警察局第二分局111年3月23日中
市警二分偵字第1110013896號），提起抗告，經本院普通庭為第
二審裁定如下：
    主  文
抗告駁回。
    理  由
一、原裁定意旨略以：抗告人即被移送人甲○○○○○○○為獨資商號
    ，商業統一編號為「00000000」，110年2月3日經臺中市政
    府核准設立以瘦身美容業為營業項目，其登記負責人原為李
    羿鋒，嗣李羿鋒將甲○○○○○○○讓渡予抗告人王詠綺後即退出
    經營，且於110年11月5日起即由抗告人王詠綺為實際負責人
    及經營甲○○○○○○○，並辦理負責人變更登記完畢。次查李羿
    鋒因媒介、留容成年女子為男客從事猥褻性交易行為而違犯
    刑法第231條第1項圖利容留猥褻罪，業經本院刑事庭於110
    年12月27日以110年度沙簡字第653號刑事簡易判決判處有期
    徒刑，並於111年1月26日確定在案。從而，甲○○○○○○○之前
    實際經營負責人李羿鋒確有因執行業務違犯刑法妨害風化罪
    ，經判決有期徒刑以上之刑，而甲○○○○○○○迄仍以原招牌繼
    續經營，爰依社會秩序維護法第18條之1規定，裁處甲○○○○○
    ○○勒令歇業等語。
二、抗告意旨略以：抗告人王詠綺係於案發後之110年11月5日始
    受讓甲○○○○○○○，對於110年10月6日移送機關執行搜索時，
    當場查獲由李羿鋒媒介、留容成年女子為男客從事猥褻性交
    易行為並無參與，亦不知情；李羿鋒之前經營所為犯行已經
    法院處罰，李羿鋒之行為應由其負責，抗告人王詠綺受讓時
    並不知情，應不得處罰等語。
三、按公司、有限合夥或商業之負責人、代表人、受雇人或其他
    從業人員，因執行業務而犯刑法妨害風化罪、妨害自由罪、
    妨害秘密罪，或犯人口販運防制法、通訊保障及監察法之罪
    ，經判決有期徒刑以上之刑者，得處該公司、有限合夥或商
    業勒令歇業，社會秩序維護法於105年5月25日增訂之第18條
    之1第1項定有明文。依該條立法理由：「公司、有限合夥或
    商業之負責人、代表人、受雇人或其他從業人員，動輒利用
    該公司、商業名義犯刑法上妨害風化罪、妨害自由罪、妨害
    秘密罪，或犯人口販運防制法、通訊保障及監察法之罪，雖
    經判決有期徒刑以上之刑責，卻仍以原招牌繼續經營，已嚴
    重影響社會秩序及民眾觀感，必須予以遏止，以避免其死灰
    復燃。爰增訂本條規定得處該公司、有限合夥或商業勒令歇
    業之處罰，且不受刑法第76條所定之緩刑效力影響」，由上
    可知，增訂該條之目的在避免商業負責人等無視其等已遭刑
    事判決處罰，猶繼續使用該商業名義犯刑法妨害風化等罪，
    有害社會秩序及民眾觀感，遂予勒令歇業之處罰，避免再犯
    。
四、經查：
（一）甲○○○○○○○為獨資商號，商業統一編號為「00000000」，1
      10年2月3日經臺中市政府核准設立以瘦身美容業為營業項
      目，其登記負責人原為李羿鋒，於110年11月5日負責人變
      更為抗告人王詠綺，有商業登記抄本、商業登記基本資料
      及商業登記設立登記清冊在卷可稽（見111年度中秩字第3
      4號卷第41至47頁）；又前實際經營之負責人李羿鋒因犯
      刑法第231條第1項圖利媒介性交罪，業經本院沙鹿簡易庭
      於110年12月27日以110年度沙簡字第653號刑事簡易判決
      判處有期徒刑3月，並於111年1月26日確定在案，有上開
      刑事簡易判決及李羿鋒之臺灣高等法院被告前案紀錄表附
      卷可稽（見111年度中秩字第34號卷第21頁、第56至57頁
      ）。從而，甲○○○○○○○確有商業負責人利用該商業名義犯
      刑法妨害風化罪，經判決有期徒刑以上之刑，允無疑義，
      卻仍以原招牌繼續經營，已嚴重影響社會秩序及民眾觀感
      。原審裁定因而依上開規定，以商業負責人因執行業務而
      犯刑法妨害風化罪，經判決有期徒刑以上之刑，處甲○○○○
      ○○○勒令歇業，核其所採取之手段與欲達成之目的，並無
      與法律授權目的相違、或出於不相關動機之裁量濫用、裁
      量逾越等違法情事。
（二）又按商業登記法第2條規定：「本法所稱商業，謂以營利
      為目的，以獨資或合夥方式經營之事業」，可知商業為一
      營利事業，每一個商業即營利事業有一個統一編號，就如
      同每一個自然人有一個身分證統一編號一般，而商號之負
      責人雖有變動，但該商號名稱所表彰之商業即營利事業並
      無更易，仍是同一，縱使主管機關因商業即營利事業之負
      責人變動，而發給申請人一紙新的營利事業登記證，但該
      申請人既沿用原商業之名稱及營利事業之統一編號，即非
      一新設立之商業，自應繼受該商業即營利事業之權利義務
      （最高行政法院92年度判字第95號判決參照）。再依上述
      社會秩序維護法第18條之1第1項規定之立法目的，可知上
      述規定，係以公司、有限合夥或商業為主體所為之規範，
      即將該公司、有限合夥或商業負責人、受雇人及其他從業
      人員之行為視同該公司、有限合夥或商業之行為，而使該
      行為之效果歸於該公司、有限合夥或商業，此自違反此款
      規定之效果，係以公司、有限合夥或商業為出發點，而為
      勒令停業處分之規範亦可得其佐證。準此，本件甲○○○○○○
      ○雖有為負責人之變更登記，由抗告人王詠綺繼續經營，
      然其商業之營利事業統一編號並未變動，該商號名稱所表
      彰之商業即營利事業即無更易，並不因其負責人之變更而
      影響其主體之同一性，抗告人王詠綺取得該商業營利事業
      ，既係基於轉讓自前手而辦理變更登記取得，並非經核准
      原始設立而來，同時自應繼受前手所負之私法或公法上之
      義務，則前手違法利用該商業名義犯刑法妨害風化罪之法
      律效果自應由抗告人王詠綺繼受。是以，縱使甲○○○○○○○
      之負責人於原負責人李羿鋒為上開妨害風化之行為後始變
      更為抗告人王詠綺，亦無礙原審裁定依社會秩序維護法第
      18條之1第1項規定處甲○○○○○○○勒令歇業處分之合法性。
      況抗告人王詠綺知悉李羿鋒於110年10月6日遭警方查獲妨
      害風化案件，亦據李羿鋒於警詢時陳述在卷（見111年度
      中秩字第34號卷第15頁），抗告人主張受讓時並不知情，
      應不得處罰云云，顯無足採。
（三）綜上所述，原審援引上開社會秩序維護法之規定，對被移
      送人甲○○○○○○○裁處勒令停業，經核認事用法並無不合，
      量處亦稱妥適，抗告意旨猶執前詞提起抗告指摘原裁定不
      當，為無理由，應予駁回。
五、依社會秩序維護法第58條、第92條，刑事訴訟法第412條規
    定，裁定如主文。
中    華    民    國   111    年    10    月    21    日
                  刑事第九庭    審判長法  官  黃光進

                                      法  官  陳玉聰

                                      法  官  簡志宇
以上正本證明與原本無異。
不得抗告。
                                      書記官  呂偵光
中    華    民    國   111    年    10    月    21    日